臺灣新北地方法院民事裁定
111年度消債更字第189號
聲  請  人
即 債務 人  林瑞萍  
代  理  人  李奇哲律師（法扶律師）
上列聲請人依消費者債務清理條例聲請更生事件，本院裁定如下
：
    主  文
債務人甲○○自中華民國111年9月19日上午10時起開始更生程序。
命司法事務官進行更生程序。
    理  由
一、按債務人不能清償債務或有不能清償之虞者，得依本條例所
    定更生程序，清理其債務；債務人無擔保或無優先權之債務
    總額未逾新臺幣（下同）1,200萬元者，於法院裁定開始清
    算程序或宣告破產前，得向法院聲請更生；債務人對於金融
    機構負債務者，在聲請更生或清算前，應向最大債權金融機
    構請求協商債務清償方案，或向其住、居所地之法院或鄉、
    鎮、市、區調解委員會聲請債務清理之調解；協商或調解成
    立者，債務人不得聲請更生或清算，但因不可歸責於己之事
    由，致履行有困難者，不在此限，消費者債務清理條例（下
    稱消債條例）第3條、第42條第1項、第151條第1項、第151 
    條第7項分別定有明文。又法院開始更生程序之裁定，應載
    明其年、月、日、時，並即時發生效力；法院裁定開始更生
    或清算程序後，得命司法事務官進行更生或清算程序，必要
    時得選任律師、會計師或其他適當之自然人或法人一人為監
    督人或管理人，消債條例第45條第1項、第16條第1項亦有明
    文。
二、本件聲請意旨略以：聲請人因協助清償前夫債務及薪資不足
    支應家庭開銷，而辦理太多貸款致生債務。目前累積債務總
    額為514,000元，於消債條例施行後，曾依消債條例第151條
    第1項向本院聲請前置調解，調解期日由最大債權金融機構
    中國信託商業銀行股份有限公司（下稱中國信託銀行）出席
    。惟中國信託銀行認聲請人無還款能力而未提出調解方案，
    因而調解不成立，爰於法院調解不成立時以言詞聲請更生程
    序等語。
三、本院認定如下：
  ㈠聲請人於本件更生之聲請前曾向本院聲請前置調解，惟中國
    信託銀行因認聲請人支出大於收入而無還款能力，故未提出
    調解方案，因而調解不成立等情，經本院調閱111年度司消
    債調字第74號卷宗（下稱調解卷）核閱無誤，則聲請人確有
    依照消債條例第151條第1項規定向本院聲請債務清理調解之
    事實，當堪認定。
  ㈡本件聲請人所提更生之聲請可否准許，須審究聲請人的情況
    是否符合消債條例第3條「債務人不能清償債務或有不能清
    償之虞者」之要件。經查：
　　⒈聲請人主張其有不能清償債務之情事，業據其提出財產及
      收入狀況說明書、債權人清冊、債務人清冊、全國財產稅
      總歸戶財產查詢清單、全國財產稅總歸戶財產查詢清單、
      108至109年度綜合所得稅各類所得資料清單、勞工保險投
      保資料表暨明細、現戶全戶戶籍謄本、中國信託銀行存款
      交易明細、集保戶往來參加人明細資料表（含帳號）、保
      管帳戶客戶餘額表、客戶存券異動明細表、投資人於各專
      戶無資料明細表、投資人於清算交割銀行未開戶明細表等
      資料（見調解卷第5至20頁，本院卷第39、73、117至178
      、201頁）為證，堪認屬實。
　 ⒉聲請人主張其每月必要支出為其每月必要支出為個人必要生
     活支出18,960元、2名未成年子女扶養費10,000元、母親扶
     養3,000元等項，共計31,960元等語。
　　 ⑴就每月支出2名未成年子女扶養費共10,000元（計算式：5
       ,000元×2人＝10,000元）部分，聲請人提出現戶全戶戶籍
       謄本、郵政存簿儲金簿封面暨內頁、108至109年度綜合
       所得稅各類所得資料清單、全國財產稅總歸戶財產查詢
       清單等件供參（見本院卷第39、44至46、61至71頁），
       可見該2名未成年子女名下無不動產亦無固定薪資收入，
       雖兩人每月分別領有低收入戶兒童生活補助及行政院補
       助共3,552元，尚難認足以維持基本日常生活支出，故聲
       請人主張每月給予兩人扶養費共10,000元尚屬合理。
　　 ⑵就每月支出母親扶養費3,000元部分，聲請人提出郵政存
       簿儲金簿封面暨內頁、現戶全戶戶籍謄本、108至109年
       度綜合所得稅各類所得資料清單、全國財產稅總歸戶財
       產查詢清單等件供參（見本院卷第47至49、53至59頁）
       ，可見聲請人之母親名下無不動產亦無固定薪資收入，
       雖每月領有身心障礙者生活補助3,772元，尚難認足以維
       持基本日常生活支出，故聲請人主張每月給予其扶養費3
       ,000元尚屬合理。
　　 ⑶聲請人主張其個人每月必要生活支出18,960元係依新北市
       111年每人每月最低生活費之1.2倍即18,960元計算等語
       。按債務人必要生活費用，以最近1年衛生福利部或直轄
       市政府所公告當地區每人每月最低生活費1.2倍定之，消
       債條例第64條之2第1項定有明文；債務人聲請更生或清
       算時所提財產及收入狀況說明書，其表明每月必要支出
       之數額，與本條例第64條之2第1項、第2項規定之認定標
       準相符者，毋庸記載原因、種類及提出證明文件，消債
       條例第43條第7項、消債條例施行細則第21條之1第3項規
       定亦定有明文，本件聲請人就每月生活必要支出之計算
       方式核與消債條例第64條之2規定相符，應為可採。
　　 ⑷本院考量聲請人的家庭狀況、工作型態、目前社會經濟消
       費之常情，認為原告主張負擔上述必要費用的支出數額
       ，並未逾一般人生活程度。且消債條例之立法目的，除
       使債務人得透過更生程序清償債務、重建其經濟生活，
       也應保障債務人及其親屬於更生方案履行期間內，得保
       有符合人性尊嚴之最低基本生活，以及保留債務人於各
       項目中費用留用之彈性，以維持債務人及其親屬最基礎
       生活水準。因此，聲請人上述主張尚屬合理。
　 ⒊本件聲請人目前每月平均收入約為28,810元【計算式：工作
     所得（49,679元＋34,062元＋0元＋28,497元）÷4＋行政院補助
     750元＝28,810元，元以下四捨五入），扣除上開每月必要
     生活支出後並無餘額，尚需輔以未成年子女之社會補助以
     平衡收支。且本件最大債權人中國信託銀行出席調解程序
     時未提出調解方案等情，已如前述，本院審酌聲請人現況
     之財產、勞力及信用等清償能力，以聲請人每月收入於扣
     除合理之基本生活費用後，堪信已不能清償前開所負無擔
     保或無優先權債務514,000元。從而，聲請人所為本件更生
     聲請，核符消債條例第3條所定之要件。
四、綜上所述，本件聲請人為一般消費者，並未從事營業活動。
    其有無法清償債務之虞的情事發生，又所負無擔保或無優先
    權之債務，並未逾1,200萬元，且未經法院裁定開始清算程
    序或宣告破產，又查無消債條例第6條第3項、第8條或第46
    條各款所定駁回更生聲請之事由存在，則聲請人聲請更生，
    於法有據，應予准許，爰裁定如主文。
五、聲請人於更生程序開始後，應另提出足以為債權人會議可決
    或經法院認為公允之更生方案以供採擇，並應考量子女成長
    後，屆時聲請人家庭經濟狀況可能有所改變而有更佳的償債
    能力等情狀，俾免更生程序進行至依消債條例第61條規定應
    行清算之程度，附此敘明。
六、依消債條例第11條第1項、第45條第1項、第16條第1項，裁
    定如主文。　　　　
中　　華　　民　　國　　111 　年　　9 　　月　　19　　日
              民事第六庭    法　官　許映鈞
以上正本證明與原本無異。
本件裁定不得抗告。
本裁定已於民國111年9月16日上午10時公告。
中　　華　　民　　國　　111 　年　　9 　　月　　19　　日
                            書記官　陳逸軒